臺灣桃園地方法院刑事判決
111年度簡上字第291號
上  訴  人  
即  被  告  林國賓


上列被告因違反藥事法案件，不服本院於中華民國110年12月10
日所為110年度桃簡字第1165號第一審刑事簡易判決（起訴案號
：110年度偵字第17064號），提起上訴，本院管轄第二審之合議
庭判決如下：
    主  文
原判決撤銷。
林國賓犯過失輸入禁藥罪，處拘役貳拾日，如易科罰金，以新臺
幣壹仟元折算壹日。扣案含有「Sildenafil」成分之壯陽藥壹顆
沒收。
    事  實
林國賓本應注意含「Sildenafil」西藥成分之壯陽藥錠，涉醫療
效能，為藥事法所規範之藥品，應先向衛生福利部申請核准，始
可輸入，如未經核准擅自輸入，即屬藥事法第22條所稱禁藥，且
依其智識及經驗，並無不能注意之情事，竟疏於注意，於民國10
5年3月19日前不久，在臺灣地區不詳地點，透過網路向身分不詳
之賣家以不詳價格，購得含有「Sildenafil」西藥成分之壯陽藥
1顆，而由該賣家委託不知情之東慶國際通運有限公司，偽以貨
物名稱「衣服」，數量「1（件）」，向財政部關務署臺北關申
報進口快遞貨物1件（報單編號：CX//05/710/M0739，主提單號
碼：000-00000000、分提單號碼：0000000000），自香港地區以
航空快遞方式，未經核准而擅自輸入來臺。嗣於105年3月19日凌
晨4時40分許，在桃園市○○區○○路000號臺灣桃園國際機場遠雄航
空自由貿易港區股份有限公司進口快遞專區理貨區，經臺北關稅
局人員就前開貨物開箱查驗後，扣得該壯陽藥1顆。
    理  由
一、認定犯罪事實所憑證據及認定之理由：
　　上開事實，業據被告林國賓於偵訊、本院準備程序及審理時
    ，均坦認在卷，並有法務部調查局105年4月26日調科壹字第
    10523204910號鑑定書、衛生福利部食品藥物管理署110年6
    月10日FDA藥字第1100017188號函、臺北關稅局扣押貨物收
    據及搜索筆錄（105/03/19，DTE972010）、財務部關務署臺
    北關105年3月19日北竹緝移字第1050100618號函、法務部調
    查局桃園市調查處扣押物品清單（109年度保字第9063號）
    、進口快遞貨物簡易申報單、運輸公司貨物、派送資料、黑
    貓宅急便貨物單據、通聯調閱查詢單（遠傳電信，門號0000
    000000號）、預備貨物資訊系統網頁擷取照片、查扣物品照
    片在卷可查，並有前揭壯陽藥1顆扣案可佐，足認被告上開
    任意性自白與事實相符，堪以採信。綜上所述，本案事證明
    確，被告上開犯行堪以認定，應依法論科。
二、論罪科刑及本院撤銷改判之理由：　　
  ㈠原審判決雖以輸入藥品前本應查明該藥品知成分、來源，確
    認係經查驗登記，並經核准許後，始可輸入，且一般大眾亦
    應知藥品之輸入須格外謹慎，不得在網路上任意購買，認為
    被告上情自難推諉不知，其偽以「衣服」名義輸入該壯陽藥
    等情，係基於不確定故意涉犯藥事法第82條第1項輸入禁藥
    罪嫌。惟查，原審未依刑事訴訟法第95條第1項第1款規定告
    知被告涉犯上開法條，以利被告防禦權行使，逕論被告所為
    係犯藥事法第82條第1項輸入禁藥罪，而變更法條，已有違
    誤。且查，市面上健康食品或合法藥物眾多，一般消費者食
    用後，或多或少、短期或長期可能有「影響人類身體結構及
    生理機能」之感覺，惟此種感覺造成之原因，究係因含有西
    藥或類似成分，抑或健康食品本身之天然成分所致，甚至只
    是心理因素造成，除非本身具有專業能力足以分析判斷，否
    則實須經專業檢測單位鑑驗方能得知，而被告並無相關專業
    背景，自無從認定被告於訂購前揭壯陽藥時，必然知悉該壯
    陽藥應以西藥品列管；又被告購買該壯陽藥後，係由海外賣
    家出貨，難認被告能知悉賣家將以何物品名義，將該壯陽藥
    輸入我國。況且，卷內並無被告訂購上開壯陽藥之網頁頁面
    或被告與賣家間之聯繫過程、討論以何物品名義輸入該壯陽
    藥等資料，難以得悉賣家對於該壯陽藥之說明，亦無從證明
    被告確知賣家以何物品名義輸入該壯陽藥，均難認定被告主
    觀上有輸入禁藥之故意。惟被告為將近40歲之成年人，有相
    當之智識程度，依現今網路資訊取得之便利性，若被告於輸
    入該壯陽藥前予以查詢，應可查知該壯陽藥未經許可，不得
    擅自輸入之情，其顯有過失甚明。而按輸入或攜帶進入臺灣
    地區之香港物品，以進口論，香港澳門關係條例第35條第2
    項前段定有明文，是核被告所為，係犯藥事法第82條第3項
    規定之過失輸入禁藥罪。本院認定之罪名與檢察官聲請簡易
    判決處刑書起訴條文相同，自毋庸變更起訴法條。
  ㈡承上㈠之說明，原審就被告犯行，認被告係犯藥事法第82條
    第1項之輸入禁藥罪，尚有未洽，被告所為係犯藥事法第82
    條第3項之過失輸入禁藥罪，業如前述，被告上訴指摘原判
    決不當，為有理由，應由本院予以撤銷改判。
  ㈢爰審酌被告本應注意所輸入之本案藥品非經許可，不得擅自
    輸入，竟疏未注意，未經主管機關許可即輸入禁藥，有害我
    國藥品衛生管理，所為非是，惟念被告犯後終能坦承犯行，
    且其因過失輸入之禁藥數量僅1顆，且甫入境即為海關人員
    查獲，所生危害非鉅，兼衡其犯罪動機、目的、手段、素行
    、智識程度、生活狀況等一切情狀，量處如主文所示之刑，
    並諭知易科罰金之折算標準。
三、沒收部分：
    扣案含有「Sildenafil」成分之壯陽藥1顆，尚未經海關依
    海關緝私條例或主管機關依藥事法第79條第1項規定沒入銷
    燬，而該藥品既屬藥事法第22條第1項第2款前段規定之禁藥
    ，為被告所有，且供本案犯罪所用之物，除鑑定取樣用罄部
    分外，應依刑法第38條第2項規定宣告沒收。
據上論斷，應依刑事訴訟法第455條之1第1項、第3項、第369條
第1項前段、第364條，判決如主文。　
本案經檢察官蔡孟利聲請簡易判決處刑，檢察官蔡宜均到庭執行
職務。
中　　華　　民　　國　　111 　年　　9 　　月　　8 　　日
                  刑事第五庭    審判長法　官　呂世文
　　　　　　　　　                    法  官  曾淑君
                                      法  官  陳郁融
以上正本證明與原本無異。
不得上訴。
　　　　　　　　　　　　       　　　 書記官　許哲維
中　　華　　民　　國　　111 　年　　9 　　月　　8 　　日